臺灣臺中地方法院簡易民事判決
                                   109年度中簡字第3561號
原      告  新鑫股份有限公司

法定代理人  許國興  
訴訟代理人  洪偉翰  
被      告  辰易興業有限公司

法定代理人  湯國鑫  

訴訟代理人  李思怡律師
            陳琮涼律師
上列當事人間給付票款事件，本院於民國110年9月23日言詞辯論
終結，判決如下：
    主    文
被告應給付原告新臺幣351,700元，及自民國109年10月26日起至
清償日止，按年息百分之6計算之利息。
訴訟費用由被告負擔。
本判決得假執行。
    事實及理由
壹、程序方面：
    按訴狀送達後，原告不得將原訴變更或追加他訴。但擴張或
    減縮應受判決事項之聲明者，不在此限，民事訴訟法第255
    條第1 項第3 款定有明文。本件原告起訴聲明原為：「被告
    應給付原告新臺幣（下同）351,700 元，及自民國109 年10
    月25日起至清償日止，按年息6%計算之利息」；嗣於110年3
     月4日言詞辯論期日以言詞更正利息起算日為自109 年10月
    26 日起算（見本院卷第75頁），核屬減縮應受判決事項之
    聲明，合於前開規定，先予敘明。
貳、實體方面：
一、原告主張：原告持有被告所簽發、訴外人友尼基實業有限公
　　司（下稱友尼基公司）背書如附表所示之支票1 紙（下稱系
　　爭支票），詎系爭支票屆期經原告為付款提示後，竟因存款
　　不足遭退票。而系爭支票係友尼基公司基於與原告間之往來
　　分期付款買賣業務，而交付予原告，原告已支付票款予友尼
　　基公司。原告並不認識被告，不論票據原因是融資或買賣，
　　原告均是支付相當對價取得系爭支票，被告既為發票人，自
　　應依支票文義負付款之責。其次，雖發票人在發票時記載「
　　禁止背書轉讓」於票面，在發票人欄上簽章，會發生禁止背
　　書轉讓之效力，然於「禁止背書轉讓」之文句處劃「║」，
　　並蓋有發票人之法定代理人之印章，依社會觀念，足認係為
　　本人之代理所為，而塗銷「禁止背書轉讓」之記載既為發票
　　人所為，當發生塗銷「禁止背書轉讓」之效力（最高法院93
　　年台簡上字第15號民事判決、93年台抗字第733號裁定意旨
　　參照）；且系爭支票既經合作金庫商業銀行西臺中分行審核
　　原告有無受領權限及填寫正確之退票理由為「存款不足」，
　　而非「記名票據禁止背書轉讓經轉讓」及「更改處未經發票
　　人照原留印鑑簽章」，顯見系爭支票並無禁止背書轉讓之爭
　　議。系爭支票劃掉「禁止背書轉讓」記載雖僅蓋「湯國鑫」
　　之印章，但其緊接於發票人兩顆印章旁，即明塗銷禁止背書
　　轉讓之記載係由發票人所為，依票據外觀解釋原則，湯國鑫
　　所為塗銷「禁止背書轉讓」之票據行為，即已生塗銷之效力
　　，友尼基公司得持該已塗銷禁止背書轉讓之票據，依票據流
　　通性予以轉讓之。為此，爰依票據關係，提起本件訴訟，並
　　聲明：如主文第一項所示。
二、被告則以：系爭支票上禁止背書轉讓之圖章，雖以藍筆塗銷
　　，惟僅蓋用湯國鑫之圖章，並非由發票人加以塗銷，故不生
　　塗銷之效力，系爭支票仍應屬禁止轉讓背書之支票，喪失流
　　通性，無法依票據行為轉讓，僅得依民法債權移轉方式轉讓
　　，故發票人即被告得以對抗執票人即原告前手所存之抗辯事
　　由，亦得對抗原告。被告之所以簽發系爭支票交付予友尼基
　　公司，係因自稱友尼基公司負責人之何淑姿（化名何沐恩）
　　表示其公司財力雄厚，要幫被告借款，被告109年間受疫情
　　影響，確有資金調度需求，而同意開立系爭支票予友尼基公
　　司，但被告最終並未收到款項，於何淑姿人去樓空後，被告
　　始知受到何淑姿詐欺，而對何淑姿提起刑事告訴。原告所稱
　　與友尼基公司成立分期付款買賣、收受友尼基公司交付之客
　　票，與常情不符，其於收受系爭支票時應已知悉友尼基公司
　　未交付款項予被告，而屬惡意，被告得依票據法第13條，以
　　與友尼基公司間原因關係不存在之抗辯，對抗原告。又原告
　　所提與友尼基公司間之分期付款買賣契約只有提到用本票擔
　　保，未提及需提供支票擔保，且已有3名保證人，故未必與
　　系爭支票相關，另應該是由原告給付貨物給友尼基公司，怎
　　麼會是由原告給付金錢予友尼基公司，原告該部分所指，與
　　一般買賣契約之常情不符等語資為抗辯。並聲明：原告之訴
　　駁回。
三、得心證之理由：
（一）原告主張其持有被告所簽發、友尼基公司背書之系爭支票
      ，屆期經原告為付款提示後竟因存款不足遭退票等情，業
      據其提出系爭支票及退票理由單影本各1 紙為證（見本院
      109年度司促字第34303號卷第7-9頁），被告對系爭支票
      之真正亦不爭執，堪信原告所陳上情為真正，本院即採為
      判決之基礎。
（二）系爭支票非由被告簽發後直接交付給原告，而係被告簽發
      後交付給友尼基公司，友尼基公司再背書轉讓給原告，支
      票正面原有「禁止背書轉讓」之記載，惟該「禁止背書轉
      讓」之字樣業經被告公司之法定代理人湯國鑫於簽發系爭
      支票時以劃線「║」表示刪除之意，被告公司之法定代理
      人湯國鑫並在該處蓋用其印章後，始將系爭支票交付友尼
      基公司等情，為兩造所不爭執（見本院卷第79、113頁）
      ，並有系爭支票影本在卷可稽（見本院109年度司促字第3
      4303號卷第7頁），堪認屬實。按於「禁止背書轉讓」之
      文句處劃「║」，並蓋有發票人之法定代理人之印章，依
      社會觀念，足認係為本人之代理所為，而塗銷「禁止背書
      轉讓」之記載既為發票人所為，當發生塗銷「禁止背書轉
      讓」之效力（最高法院93年台簡上字第15號民事判決、93
      年台抗字第733號裁定意旨參照）。本院參以上開實務見
      解；及被告於本院審理中自承其之所以簽發系爭支票交付
      友尼基公司，係因被告資金調度需求，而自稱友尼基公司
      負責人之何淑姿表示要幫被告借款等語（見本院卷第83頁
      ），足徵被告簽發系爭支票交付友尼基公司，原本就是要
      透過友尼基公司持系爭支票向他人借款，衡情其自不可能
      禁止友尼基公司將系爭支票背書轉讓他人，被告公司之法
      定代理人湯國鑫將系爭支票正面「禁止背書轉讓」之字樣
      刪除不違反被告公司之意思，洵堪認定；且湯國鑫既有權
      以被告公司名義簽發系爭支票，其就系爭支票所為之記載
      亦不違反被告公司之意思，業於前述，則依票據法第11條
      第3 項之規定，其於交付系爭支票予友尼基公司前，刪除
      正面「禁止背書轉讓」之字樣，並在該刪除處蓋用其印章
      ，應認已發生刪除之效力，不因該刪除處未另外蓋用被告
      公司印章而有不同。況系爭支票既經合作金庫商業銀行西
      臺中分行審核原告有無受領權限及填寫正確之退票理由為
      「存款不足」，而非「記名票據禁止背書轉讓經轉讓」及
      「更改處未經發票人照原留印鑑簽章」，顯見系爭支票並
      無禁止背書轉讓之爭議。系爭支票劃掉「禁止背書轉讓」
      記載雖僅蓋「湯國鑫」之印章，但其緊接於發票人大小章
      旁蓋印，即明塗銷禁止背書轉讓之記載係由發票人所為，
      依票據外觀解釋原則，湯國鑫所為塗銷「禁止背書轉讓」
      之票據行為，即已生塗銷之效力，友尼基公司得持該已塗
      銷禁止背書轉讓之票據，依票據流通性予以轉讓無訛。
（三）按票據債務人不得以自己與發票人或執票人之前手間所存
      抗辯之事由對抗執票人，票據法第13條前段定有明文。此
      為顧及票據之流通性及維護交易安全，因而切斷屬人之原
      因關係抗辯事由。經查，被告既提供其所簽發之系爭支票
      交予友尼基公司使用，被告自應依票面文義負發票人責任
      ，擔保支票之支付，且原告既非直接自被告處受讓系爭支
      票之交付，兩造並非直接前後手關係，被告自不得以其與
      原告之前手即友尼基公司間所存之抗辯事由（如遭友尼基
      公司負責人詐欺等）對抗執票人即原告；況被告是否確實
      係遭友尼基公司負責人詐欺，目前亦在偵查中（見本院卷
      第83頁），尚未有定論，更無從進一步為原告取得系爭支
      票時，即有明知惡意之認定，是被告該部分之抗辯，欠缺
      依憑，並無理由。
（四）再者，原告取得系爭支票係因與友尼基公司簽立之分期付
      款買賣契約，原告業已給付系爭支票之對價予友尼基公司
      完畢，有契約書、銷售發票、電子轉帳記錄、客票明細表
      影本等在卷可憑（見本院卷第117-125頁）；並經證人即
      友尼基公司之名義負責人潘思姣於本院審理中證述：「我
      是友尼基公司掛名負責人...」、「我知道有跟原告簽貸
      款...我們跟原告借錢，借錢的時候何淑姿還在，...是我
      簽的，我和原告的業務簽的」、「我簽的貸款契約就是原
      告準備一狀上的分期買賣契約書，上面是我的名字，但我
      一直以為是貸款，...我記得說的是5百萬，確定是我簽的
      ...」等語（見本院卷第250、251頁）；證人即友尼基公
      司之會計蔡佩玲於本院審理中證稱：「（問：提示支付命
      令卷第7 頁本案票據，你知道這張票當初是怎麼由友尼基
      公司交付給原告的嗎？）這是何淑姿收回來的票據，我們
      有跟原告做融資，所以拿此張票做票貼換現金。」、「（
      問：所以當初原告確實有交付該張票據的對價給友尼基公
      司嗎？）有。我們當初總共貸款5百萬，這只是其中的1張
      票而已，我們當初是拿很多張票去跟原告做融資和票貼。
      」、「（問：你說的5百萬元貸款就是剛剛證人潘思姣說
      的同一件事情嗎？提示本院卷117頁）對，就是這份契約
      ，當初是依照這份契約與原告融資5百萬元，然後交付數
      張支票給原告進行票貼。」、「（問：請求提示支付命令
      卷第9 頁，後面的背書轉讓友尼基公司的章，是你蓋的嗎
      ？）應該是公司蓋的，公司都是這樣蓋大小章。我確定這
      張票是當初公司背書交給原告要進行票貼的。」等語綦詳
      （見本院卷第252、253頁），堪信為真。原告既已基於與
      友尼基公司間之契約關係，給付系爭支票之對價予友尼基
      公司，則原告即非無對價或以不相當之對價取得系爭支票
      ，被告自仍應依系爭支票文義負付款之責。
（五）按在票據上簽名者，依票上所載之文義負責；發票人、背
      書人及其他票據債務人，對於執票人連帶負責，並擔保支
      票之支付；執票人向支票債務人行使追索權時，得請求自
      為付款提示日起之利息，如無約定利率者，依年利6 釐計
      算，票據法第5 條第1 項、第126 條、第144 條準用第96
      條第1 項、第133 條規定甚明。本件原告執有系爭支票經
      提示未獲付款，且被告不得以其與友尼基公司間之抗辯事
      由對抗原告，已如前述。從而，原告本於票據之法律關係
      ，請求被告給付如主文第1 項所示之金額及利息，為有理
      由，應予准許。
四、本件係依民事訴訟法第427 條第2 項第6 款規定適用簡易訴
　　訟程序，所為被告敗訴判決，應適用民事訴訟法第389條第1
　　項第3 款之規定，依職權宣告假執行。
五、本件事證已臻明確，兩造其餘攻擊防禦方法及舉證，核於判
　　決結果不生影響，爰不一一論斷，附此敘明。
六、訴訟費用負擔之依據：民事訴訟法第78條。
中    華    民    國   110    年   10     月    21    日
                  臺中簡易庭    法  官  林秉暉
以上為正本，係照原本作成。
如不服本判決，應於送達後20日內，向本院提出上訴狀並表明上
訴理由，如於本判決宣示後送達前提起上訴者，應於判決送達後
20日內補提上訴理由書（須附繕本）。如委任律師提起上訴者，
應一併繳納上訴審裁判費。
中    華    民    國   110    年   10     月    21    日
                                書記官 王志伃
附表： 
發票日 支票號碼 付款人 發票人 背書人 票面金額 提示日 民國109年10月25日 AA0000000 合作金庫商業銀行西臺中分行 辰易興業有限公司 友尼基實業有限公司 新臺幣351,700元 民國109年10月26日